最高法院民事判決　　　　　　　　　　　　　　　　八十八年度台上字第六五八號
　　上　訴　人　乙○○
　　　　　　　　　　　　送達.
　　被 上訴 人　今第股份有限公司
　　法定代理人　許清芳
　　被 上訴 人　甲○○
右當事人間請求返還價金事件，上訴人對於中華民國八十六年九月三十日台灣高等法
院第二審判決（八十五年度上字第一○四號），提起上訴，本院判決如左：
    主  文
原判決除假執行部分外廢棄，發回台灣高等法院。
    理  由
本件上訴人主張：伊前於民國八十二年十月二十八日向被上訴人今第股份有限公司（
下稱今第公司）預購位於台北市○○區○○段參小段二五九、二六○、二六三、二六
四地號肆筆土地上所興建之預售房屋，即新第來亨N0.39 編號四樓Ｋ戶及地下二層編
號二十號之停車位；同時向被上訴人甲○○購買上揭基地應有部分一萬分之一六五。
依被上訴人所刊登新第來亨N0.39Ｂ２Ｆ平面配置圖及廣告圖說均載明地下二樓構建
有陽光溫水游泳池、溫水按摩池及編號二十號停車位。惟大廈實際建好後，游泳池及
按摩池均係違章建築，所規劃之合法停車位僅有十四個，並無所載之編號二十號停車
位。被上訴人售予伊之停車位顯為非合法之停車位，此均係買賣成立後所生無法補正
之重大瑕疵，被上訴人為故意不依約履行，且為可歸責於被上訴人之事由。被上訴人
不為完全之給付，伊已依法解除系爭買賣契約，被上訴人應返還伊已付之價金等情。
爰依民法第二百二十七條、第二百二十六條、第二百五十六條、第三百五十九條、第
九十二條、第一百十三條、第二百五十九條、第二百二十九條第二項、第二百三十三
條第一項規定，先位聲明求為命被上訴人今第公司及甲○○分別給付伊新台幣（下同
）二百九十二萬四千元及二百九十二萬元，暨各加給法定遲延利息之判決。如認解除
契約不合法，因被上訴人不為完全之給付，伊亦得依民法第二百二十七條規定，請求
被上訴人賠償伊所受之損害三百六十四萬六千一百四十六元，爰備位聲明求為命被上
訴人如數給付並加給法定遲延利息之判決（一審備位聲明請求給付三百六十五萬元及
利息，二審減縮如上述金額）。
被上訴人則以：伊於申請建照之初為提高系爭大廈全體住戶之生活品質，並配合內政
部營建署欲解除游泳池禁建之趨勢，故將休憩性公共設施初步規劃為溫水游泳池及按
摩池，惟考量政令難測，復於該契約書第七條第五項明訂：「本建物各項規劃如因法
令限制無法按原定計劃興建時，乙方（即被上訴人）得變更原規劃，另為法令許可之
處理，甲方（即上訴人）不得異議」。況游泳池業已興建完成，伊並無違反契約義務
，亦無「不完全給付」之情事存在。依房屋買賣契約書第一條之規定，停車位之買賣
僅有位置之約定，並無售予固定面積之約定，伊於銷售時所繪之銷售圖，原即為二十
二個車位，且有停車位配置圖作為約定附件，上訴人於買賣之初即已知地下貳層設有
二十二個停車位，伊並無詐欺行為。又伊申請建照之初，地下二層即作為「防空避難
室兼停車場」使用，屬公共設施性質，伊將該公共設施之持分由購買車位使用之特定
住戶共同分擔，亦為法令之所許，並無虛灌買賣坪數，伊對於系爭停車空間亦無任何
違反債之本旨履行之情形等語，資為抗辯。
原審將第一審所為上訴人先位之訴勝訴之判決廢棄，改判駁回其在第一審之訴，無非
以﹕被上訴人今第公司於系爭工地推出銷售時，係將新第來亨NO.39 地下二層規劃為
二十個停車位，有廣告單及契約所附平面圖附卷可按。上訴人於選購時，已知悉NO.3
9 棟停車場有二十個停車位；買賣契約書亦詳載上訴人之停車位係編號20號車位，而
新第來亨N0.39 棟地下貳層停車場係一經建管機關核准設置之合法停車場，上訴人之
停車位位於合法停車場之範圍，此亦為上訴人所不爭執，且系爭停車場內各車位使用
執照竣工圖所示「法定停車位」尺寸，長寬分別為575x225公分或 600x250 公分，與
非使用執照竣工圖所示「非法定停車位」尺寸相同，有竣工圖及鑑定報告書附卷可查
。系爭停車場被上訴人未擅自變更停車空間為非停車使用，亦有勘驗筆錄附卷可稽，
依內政部營建署八十五年七月三十日八十五營署建字第一二二三八號及內政部八十二
年元月十八日台八二內營字第八一○六三一三號函釋，自難謂為違法，而須受取締。
上訴人所購系爭編號二十號之停車位，依其位置，得自由進出停放車輛，有勘驗筆錄
附卷，並無減少價值或減少通常效用或預定效用。系爭停車場平面出入，車道寬敞達
三．五公尺，所規劃廿個停車位，均在使用執照竣工圖所示出入車道之外，車輛停放
無阻，出入亦順暢。上訴人所有NO .39棟編號20號車位，經履勘現場實測長寬分別為
577x226公分，與相鄰車位尚留有12公分間隔，車位後側靠牆二端有92 公分至46公分
不等之間距，前方車道有 407公分之寬，有勘驗筆錄附卷可稽，該車位堪稱寬敞，依
正常使用，停放一般轎車，應已足夠。被上訴人抗辯系爭車位符合建築技術規則設計
施工編第六十條停車空間及第六十一條車道寬度等之規定，無適用建築法第七十三條
或第九十條取締之餘地，自堪信為真實。又原審法院履勘現場，系爭大廈設有游泳池
、按摩池，且附設有男女三溫暖烤箱、更衣室、化粧室等設施，堪稱完備。系爭房屋
買賣契約書第七條第二款明定「屬本房屋建照執照範圍以外之加作之工程，因係乙方
（即被上訴人）無償贈與甲方（即上訴人）者，倘因政府法令之限制無法施作時，乙
方得仍按建照執照之設計施工，甲方並不得藉此提出任何要求，亦不得減少本約之買
賣價金。」，且廣告圖並未併入契約，非契約之一部分，何況被上訴人確有建造游泳
池、按摩池，另附設有男女三溫暖烤箱、更衣室、化粧室等設施，上訴人自不得執此
而認為有瑕疵，主張解約。被上訴人抗辯此一契約明文約定無償贈與之部分，上訴人
指為瑕疵並主張解約，不足採信等語，堪信為真。至大華不動產鑑定股份有限公司之
鑑定報告，核與原審法院囑託該公司鑑定之內容不符，該鑑定報告亦不足作為有利於
上訴人之證明。系爭編號二十號之停車位，依其位置，得自由進出停放車輛，車位堪
稱寬敞，依正常使用，停放一般轎車，應已足夠，並無減少價值或減少通常效用或預
定效用。縱有減少之程度，亦無關重要。而系爭游泳池是否興建，非契約之一部，而
係被上訴人無償贈與之部分。從而，上訴人先位之訴主張，被上訴人不為完全之給付
，上訴人已解除契約，請求返還系爭買賣價金，為無理由，應予駁回。備位之訴部分
，系爭房屋尚未交屋，此為兩造所不爭執，而系爭停車位，得自由進出停放車輛；系
爭游泳池、按摩池，仍為大樓住戶繼續使用中，未有實際損害發生，無法計算實際之
損害值，且於交屋前，上訴人尚可聲請補正。況被上訴人並未遲延給付，上訴人亦未
主張被上訴人有遲延給付之情事，上訴人依民法第二百二十七條規定請求損害賠償，
於法不合。上訴人備位聲明之請求，亦屬無據，應予駁回等詞，為其判斷之基礎。
查建築物於申領使用執照後，擅自增加劃設停車空間位數，若涉及建築技術規則設計
施工編第六十條及六十一條規定之變更或第一百十四條第二款第三目之規定，應依建
築法第七十三條規定辦理。經函飭恢復原核准之標準車位而不從，應依同法第九十條
規定處理。至若未違反上開規定而增設之停車位出售者，係屬私權行為，如有爭執，
宜循司法途徑解決。有內政部營建署函復原審法院所附之內政部八十二年一月十八日
台內營字第八一○六三一六號函足憑（原審上字一卷二一一至二一四頁）。本件系
爭停車位係被上訴人於申領使用執照後，擅自增加劃設之停車位之一，為原審確定之
事實，則依前開內政部函所載內容，增設系爭車位，如違反建築技術規則設計施工編
第六十條、第六十一條、第一百十四條第二款第三目規定，該車位所有權人或使用人
，仍有被處以罰鍰、停止使用，及停車位被停止供水、供電、封閉、強制拆除之可能
（建築法第九十條），果爾，能否謂系爭停車位無瑕疵，即值斟酌。原審未審酌建築
技術規則設計施工編第六十條、第六十一條、第一百十四條第二款第三目之規定內容
為何，被上訴人增設系爭停車位是否違反各該條款規定，遽為不利於上訴人之認定，
未免速斷。次查，被上訴人興建之系爭大廈地下二樓，規劃有休憩性公共設施區，系
爭游泳池、按摩池均為該區休憩設施之一部分，不惟為被上訴人所自認，且有兩造之
買賣契約書及使用執照可稽（一審卷三一頁反面、八七頁、原審上字一卷三五頁反面
）。原審認系爭游泳池是否興建非契約之一部分，亦有認定事實不憑證據之違法。又
兩造所訂之契約係買賣契約，系爭游泳池是否屬被上訴人無償贈與之部分，尤滋疑義
。究竟系爭游泳池之興建是否為兩造契約，預定效用之一部分，系爭游泳池如為違反
建築法令所建造之工作物，是否足以減少契約預定效用，均攸關上訴人之請求是否有
據，原審未詳加調查審認，遽為不利於上訴人之判決，亦欠允當。上訴論旨，指摘原
判決不當，求予廢棄，非無理由。本件先位之訴部分上訴既有理由，備位之訴應併予
廢棄發回，併此明。
據上論結，本件上訴為有理由，依民事訴訟法第四百七十七條第一項、第四百七十八
條第一項，判決如主文。
中      華      民      國    八十八    年      三      月    二十六    日
                              最高法院民事第二庭
                                  審判長法官  曾  桂  香
                                        法官  劉  延  村
                                        法官  徐  璧  湖
                                        法官  劉  福  聲
                                        法官  黃  秀  得
      右正本證明與原本無異
                                              書  記  官
中      華      民      國    八十八    年      四      月      八      日
